臺灣嘉義地方法院民事判決
111年度簡上字第11號
上  訴  人  戴原珀  

被  上訴人  許嘉琪  
訴訟代理人  謝佳育  
            許震盛  
上列當事人間侵權行為損害賠償事件，上訴人對於民國110年11
月23日本院嘉義簡易庭110年度嘉簡字第691號第一審簡易判決提
起上訴，經本院於民國111年5月4日言詞辯論終結，判決如下：
    主  文
原判決關於命上訴人給付超過新臺幣貳拾肆萬伍仟肆佰叁拾柒元
部分及該假執行之宣告均廢棄。
上開廢棄部分，被上訴人在第一審之訴駁回。
其餘上訴駁回。
第一、二審訴訟費用由上訴人負擔百分之七十七，餘由被上訴人
負擔。
    事實及理由
一、上訴人除主張援引原審之書狀及陳述外，並主張：
　　上訴人於民國109年11月16日駕駛車牌號碼00-0000號自用小
    客車，沿嘉義市西區世賢路一段快車道由東往西方向行駛，
    行經上開路段與竹圍四路之交岔路口時，與被上訴人發生碰
    撞（下稱系爭事故），被上訴人雖因而受有醫療費用新臺幣
    （下同）117,597元之損害，此部分上訴人無意見。惟被上
    訴人已獲旺旺友聯產物保險公司所理賠之醫療費用58,505元
    ，倘被上訴人有未受償部分，仍能在20萬元限度內檢附收據
    再向旺旺友聯保險公司申請理賠，是被上訴人所受保險理賠
    部分均應扣除。另上訴人資力有限，除每月仰賴些微退休金
    生活外，還需支付房貸，實無力再給付15萬元精神慰撫金，
    爰請求酌減，同意全部給付10萬元予被上訴人，並請求分期
    付款等語。並聲明：原判決廢棄。
二、被上訴人除援引原審之書狀及陳述外，並主張：
　　因上訴人貿然自路口左轉彎，並闖越紅燈駛入世賢路一段慢
    車道，始發生系爭事故，致被上訴人受有頭部外傷併顱內出
    血、胸部挫傷等傷害，被上訴人於事故發生當日即施行緊急
    開顱手術，術後至加護病房3日始轉普通病房，共住院12日
    ，未來仍需長期觀察是否有癲癇之後遺症，且頭上留有開顱
    痕跡，造成被上訴人內心無比痛苦。自車禍發生迄今，被上
    訴人已讓步，同意刑事判決緩刑、及一審判決之金額等，但
    上訴人卻一再拖延，對於未前來探視之原因說詞反覆，實無
    法接受上訴人主張之賠償金額等語。並聲明：駁回上訴人之
    上訴。
三、本院得心證之理由：
㈠、被上訴人主張因上訴人之過失發生系爭事故致其受傷之侵權
    事實，已據其提出嘉義基督教醫院診斷證明書及門診收據為
    證。上訴人亦因犯過失傷害罪，經本院110年度嘉交簡字第5
    86號刑事簡易判決判處有期徒刑3月，得易科罰金，有該刑
    事簡易判決在卷足憑（見原審卷第9至13頁）。又本件交通
    事故肇事責任，於偵查中經檢察官送請交通部公路總局嘉義
    區監理所嘉雲區車輛行車事故鑑定會鑑定，鑑定意見為：「
    一、被上訴人（即上訴人）駕駛自用小客車，行經設有禁止
    左轉標誌及地上劃設箭頭直行指向線之行車管制號誌交岔路
    口，未依標誌、標線指示闖紅燈行駛，為肇事原因。二、被
    上訴人（即被上訴人）駕駛普通重型機車，無肇事因素。」
    ，此有交通部公路總局雲嘉區監理所110年3月22日嘉監鑑字
    第1100059809號函附鑑定意見書附於臺灣嘉義地方檢察署11
    0年度他字第148號卷可稽，系爭事故應係可歸責於上訴人，
    上訴人有過失傷害行為，堪可認定。又被上訴人因系爭事故
    受傷受有醫療費用117,597元之損害，並於109年12月31日、
    110年1月27日、111年4月27日，分別受有33,305元、25,200
    元、4,510元，共63,015元之強制險理賠等情，有強制險醫
    療給付費用付款資料（見本院卷第101-107頁）在卷可稽，
    並為兩造所不爭執，此部分事實，堪信為真實。
㈡、按因故意或過失，不法侵害他人之權利者，負損害賠償責任
    ；汽車、機車或其他非依軌道行駛之動力車輛，在使用中加
    損害於他人者，駕駛人應賠償因此所受之損害，民法第184
    條第1項前段、第191條之2前段分別定有明文。另按不法侵
    害他人之身體或健康者，對於被害人因此喪失或減少勞動能
    力或增加生活上之需要時，應負損害賠償責任；不法侵害他
    人之身體、健康、名譽、自由、信用、隱私、貞操，或不法
    侵害其他人格法益而情節重大者，被害人雖非財產上之損害
    ，亦得請求賠償相當之金額，其名譽被侵害者，並得請求回
    復名譽之適當處分，民法第193條、第195條亦有明文。本件
    被上訴人請求因系爭事故所受損害之賠償，應否准許，茲分
    述如下：
　1.醫療費用117,597元部分：被上訴人此部分之請求業據其提
    出嘉義基督教醫院所開立之收據附卷可查（見附民卷第7至1
    7頁），且為上訴人所不爭執，堪認屬實，是被上訴人此部
    分之請求為有理由，應予准許。
　2.精神慰撫金200,000元部分：按慰撫金之賠償須以人格權遭
    遇侵害，使精神上受有痛苦為必要，其核給之標準固與財產
    上損害之計算不同，然非不可斟酌雙方身分資力與加害程度
    ，及其他各種情形核定相當之數額（最高法院51年台上字第
    223號判例意旨參照）。本件被上訴人請求被上訴人賠償精
    神慰撫金200,000元，本院審酌被上訴人因系爭事故所受傷
    勢主要為人體重要部位之頭部，需施行緊急開顱血塊清除手
    術及腦壓監測術手術，住院共12日，宜休養3個月，所受傷
    害非輕，其漫長醫療過程並造成生活上諸多不便，且後續仍
    有可能造成癲癇之後遺症發生，其身體及精神受有相當之痛
    苦，兼衡被上訴人大學畢業，從事餐飲業，月薪3萬餘元，
    現離職，在桃園電子業上班，經濟情形普通，被上訴人高工
    畢業，現退休，仰賴月退休金1萬餘元，現在台糖農場養豬
    ，月收入2萬4千餘元，此為兩造所自陳且互不爭執，及兩造
    身分、地位及財產資力（參兩造稅務電子閘門財產所得調件
    明細表）等一切情狀，認被上訴人請求精神慰撫金200,000
    元稍嫌過高，核減為150,000元，逾此數額之請求，不應准
    許。
　3.小計：被上訴人因本件傷害所得請求被上訴人賠償之金額為
    267,597元（計算式：醫療費用117,597＋精神慰撫金150,000
    ＝267,597）。
㈢、再按保險人依本法規定所為之保險給付，視為被保險人損害
    賠償金額之一部分，被保險人受賠償請求時，得扣除之，強
    制汽車責任保險法第32條定有明文。被上訴人因系爭事故受
    傷受有醫療費用117,597元之損害，並於109年12月31日、11
    0年1月27日、111年4月27日，分別受有33,305元、25,200元
    、4,510元，共63,015元之強制險理賠等情，有強制險醫療
    給付費用付款資料（見本院卷第101-107頁）在卷可稽。其
    中109年12月31日理賠之膳食費2,160元、接送費用245元、
    看護費用10,800元；110年1月27日理賠之看護費用25,200元
    及111年4月27日理賠之接送費用2,450元，合計40,855元均
    不在被上訴人上開請求理賠之醫療費用117,597元當中，不
    應自被上訴人請求之金額中扣除。故本件得自強制險理賠金
    扣除之部分金額為22,160元。（63,015－40,855＝22,160）
㈣、從而，被上訴人依侵權行為之法律關係，請求上訴人給付被
    上訴人245,437元（267,597－22,160＝245,437），為有理由
    ，應予准許，至逾此部分之請求，則屬無據，應予駁回。
㈤、綜上所述，本件被上訴人依侵權行為之法律關係，請求判決
    上訴人應給付被上訴人245,437元（267,597－22,160＝245,43
    7）為有理由，應予准許。至被上訴人逾此部分之請求，為
    無理由，應予駁回。原審就超過上開應准許部分為上訴人敗
    訴之判決，自有未恰，上訴人上訴意旨就此部分指摘原判決
    不當，求予廢棄改判，為有理由。至於上開應予准許部分，
    原審為被上訴人勝訴之判決，經核並無違誤，上訴人上訴意
    旨就此部分仍執陳詞，指摘原判決不當，求予廢棄，為無理
    由，應駁回其上訴。
四、據上論結，本件上訴人之上訴為一部有理由，一部無理由，
    依民事訴訟法第436條之1第3項、第449條第1項、第450條、
    第79條，判決如主文。
中　　華　　民　　國　　111 　年　　5 　　月　　18　　日
                  民事第三庭  審判長法　官  柯月美  
                                    法  官  馮保郎
                                    法  官  曾文欣
以上正本係照原本作成。
本判決不得上訴。
中　　華　　民　　國　　111 　年　　5 　　月　　18　　日
                                    書記官　陳慶昀